【裁判字號】    97,交抗,379
【裁判日期】    970805
【裁判案由】    聲明異議
【裁判全文】
臺灣高等法院高雄分院刑事裁定         97年度交抗字第379號
抗  告  人  高雄市政府交通局
代  表  人  王國材
受處分  人  甲○○
上列抗告人因受處分人違反道路交通管理處罰條例聲明異議案件
，不服臺灣高雄地方法院中華民國97年5 月28日裁定（97年度交
聲字第267 號、268 號），提起抗告，本院裁定如下：
    主  文
原裁定撤銷，發回臺灣高雄地方法院。
    理  由
一、抗告意旨略以：聲明異議人即受處分人甲○○確有遭警舉發
    之違規事證，補送本件2 案違規通知單、採證相片，請予再
    查；又異議人雖稱遭警舉發違規之自小客車早於90年10月間
    失竊，但該車輛曾於94年3 月間，因違規停車遭警拖吊，亦
    以異議人名義簽名具領，為此不服原裁定而提起抗告等語。
二、原裁定略以：
(一)、原處分意旨略以：本件異議人即受處分人甲○○，於民國91
    年8 月16日凌晨0 時14分許、及91年10月25日晚間8 時6 分
    許，駕駛車牌號碼XW-3072 號自用小客車，不遵守道路交通
    標線之指示，分別經警舉發，並經原處分機關依道路交通管
    理處罰條例第60條第2 項第3 款各裁處受處分人罰鍰新臺幣
    （下同）1,800元。
(二)、按「行政罰之裁處權，因3 年期間之經過而消滅。前項期間
    ，自違反行政法上義務之行為終了時起算。但行為之結果發
    生在後者，自該結果發生時起算。」行政罰法第27條第1 項
    、第2 項分別定有明文，再按「本法施行前違反行政法上義
    務之行為應受處罰而未經裁處，於本法施行後裁處者.....
    裁處權時效，自本法施行之日起算。」亦為行政罰法第45條
    所明定。查行政罰法係於94年1 月14日經立法院三讀通過，
    並經總統於同年2 月5 日公布，且該法第46條亦規定「本法
    自公布後一年施行。」，是行政罰法係自95年2 月5 日起始
    生效力。故在行政罰法施行前尚未裁處之行政罰，應自行政
    罰法95年2 月5 日施行之日起，計算3 年之裁處權時效，本
    件之裁處權尚未消滅，合先敘明。
(三)、異議人固於異議狀中坦承於上開車輛為其所有，然堅詞否認
    有何不遵守道路交通標線之指示之違規，並辯稱：該車早已
    失竊等語。經查：
 1、經本院調閱原裁決卷宗，卷內並無任何照片或其他證據足證
    異議人確曾於前開時地有何不遵守道路交通標線之指示之違
    規行為，甚至連舉發違反道路交通事件通知單亦付之闕如，
    無從得知本件原舉發員警為何人，更遑論傳喚原舉發警員到
    庭作證，況裁決書所指違規時間距今已逾5 年，縱令能尋得
    舉發員警，亦難期待其能記得違規之情節，是本件並無任何
    積極證據足以證明異議人確有前開違規行為。
 2、異議人辯稱該車於90年左右失竊，當時並曾報案等語，惟異
    議人係於96年10月9 日方才報案，且其筆錄僅稱車牌遺失，
    並未陳稱車輛遺失，有異議人報案警詢筆錄附卷可按，與其
    所辯顯然矛盾，固有可疑之處。然本件並無證據可證明異議
    人之違規行為，其究係以何種方式，不遵守何種道路交通標
    線之指示，均不明瞭，自不能以其辯解自相矛盾，即推斷其
    違規事實。
 3、綜上所述，依現存證據尚不足使本院形成異議人因故意或過
    失而為前揭違規事實之確信，揆諸首揭法條及判例意旨，應
    為對異議人有利之認定。是原處分機關遽對受處分人為前開
    裁決，即難認為允當，受處分人之異議為有理由，應由本院
    將原處分撤銷，改諭知受處分人不罰等語，固非無見。
三、經查：
(一)、原審固於97年3 月間函向原處分機關即高雄市政府交通局調
    取本件違規裁決書等資料，而高雄市政府交通局當時並未檢
    附本件違規照片、舉發違反道路交通事件通知單（暨送達證
    書）等資料（見原審卷第15-27 頁），然此等資料並未留存
    於高雄市政府交通局，而係留存於原舉發機關即高雄市政府
    警察局交通警察大隊，且此部分交通違規照片等資料並非不
    能補正提出，原審疏未向高雄市政府交通局或高雄市政府警
    察局交通警察大隊再予函查，遽認「本件並無任何積極證據
    足以證明異議人確有前開違規行為」等情，尚嫌速斷（按此
    部分資料，已於原審裁定後由高雄市政府警察局交通警察大
    隊檢送原審在卷，見原審卷第34-36 頁）。
(二)、異議人於本件裁決（97年1 月23日）前，即於96年8 月31日
    、9 月12日先後以書面向高雄市政府交通局陳述意見，陳稱
    「其於90年間即已失竊上開遭警舉發交通違規之自小客車，
    當時並曾向新濱派出所報案」等語，經高雄市政府交通局向
    新濱派出所所屬之高雄市政府警察局鼓山分局查詢結果，於
    96年9 月27日前高雄市政府警察局鼓山分局新濱派出所並無
    受理上開自小客車失竊紀錄（見原審卷第22頁），而異議人
    始於96年10月9 日向高雄市政府警察局鼓山分局新濱派出所
    報案，卻稱「2 面車牌」遺失，而非指稱「車輛」遺失，此
    有高雄市政府警察局鼓山分局新濱派出所調查筆錄附卷可按
    （見原審卷第11頁），則異議人所稱上開車輛失竊之詞，前
    後尚有可疑之處。此外，本件2 份違規通知單，均於91年9
    月25日、91年11月22日送達至異議人戶籍住所（見原審卷第
    35、36頁之送達證書），則異議人當時有無收受，有無提出
    異議，或異議人有無其他足以證明其所稱車輛早於90年間失
    竊之證據可供調查，並未見原審傳喚異議人到庭敘明，原審
    關於此部分調查，亦有未周。
(三)、上開抗告意旨所陳「該車輛曾於94年3 月間，因違規停車遭
    警拖吊，亦以異議人名義簽名具領」等情，異議人於上開陳
    述書面中亦曾提及，並有領據在卷足佐（見原審卷第19頁）
    ，則當時該車遭拖吊而經具領之程序為何，有無需要車主本
    人到場具領，應核對何種證明文件後可以領車等情；又關於
    該車於異議人所稱失竊後之91-96 年間，各年度之牌照稅、
    使用燃料稅等稅捐之繳納情形，均攸關該車於上開期間是否
    確遭他人非法佔有使用中，而已不在異議人之管領範圍內，
    此部分均有再予詳查之必要。
四、綜上所述，原裁定所認「受處分人之異議為有理由，應原處
    分撤銷，改諭知受處分人不罰」，即有未合。抗告人指摘原
    裁定不當，為有理由，應由本院將原裁定撤銷，發回原審法
    院更為適法之裁定。
據上論結，應依道路交通案件處理辦法第26條，刑事訴訟法第41
3 條前段，裁定如主文。
中    華    民    國    97    年    8     月    5     日
               刑事第一庭   審判長法  官  郭雅美
                                  法  官  莊崑山
                                  法  官  張意聰
以上正本證明與原本無異。
本裁定不得再抗告。
中    華    民    國    97    年    8     月    5     日
                                  書記官  陳金


司法院資訊處製作；財團法人民間司法改革基金會備份。
